【裁判字號】    95,交易,12
【裁判日期】    950505
【裁判案由】    過失傷害
【裁判全文】
臺灣桃園地方法院刑事判決              95年度交易字第12號
公  訴  人  臺灣桃園地方法院檢察署檢察官
被      告  甲○○
            乙○○
上列被告因過失傷害案件，經檢察官提起公訴（九十四年度偵字
第四六０六號、第一五七六０號），被告於本院準備程序進行中
，就被訴事實為有罪之陳述，經本院告知簡式審判程序意旨，並
聽取公訴人及被告之意見後，本院合議庭裁定依簡式審判程序審
理，本院判決如下：
    主  文
甲○○、乙○○因過失傷害人致重傷，各處有期徒刑陸月，如易
科罰金，均以參佰元折算壹日。
    事  實
一、甲○○於民國九十四年一月二十三日晚間八時四十五分許，
    駕駛車號八四七七－ＤＺ號自用小客車，沿桃園縣桃園市○
    ○街往桃園市區方向行駛，於正光街、中山路口欲左轉中山
    路時，適林振榮於該路口欲經行人穿越道穿越中山路，甲○
    ○明知汽車駕駛人於駕駛時，應注意車前狀況，並隨時採取
    必要之安全措施，且汽車行近行人穿越道前，應減速慢行，
    遇有行人穿越時，無論有無交通警察指揮或號誌指示，均應
    暫停讓行人先行通過，而依當時情況天候陰、夜間有照明、
    無障礙物、視距良好，並無不能注意之情事，竟疏未注意，
    致其所駕駛之自用小客車於行人穿越道上擦撞林振榮，林振
    榮當場倒地昏迷，甲○○下車察看後，先以電話撥打一一九
    呼叫救護車，並電請其父乙○○到場協助處理。乙○○到場
    後見林振榮雖曾昏迷但已自行爬起並能行走，遂將之扶至中
    山路旁不易為人發現之停車場內休息，惟其明知林振榮甚為
    年長，又曾因車輛碰撞跌倒昏迷，應注意將林振榮立刻送醫
    檢查救治，而依當時情形亦無不能注意之情事，竟疏未注意
    ，誤認林振榮傷勢無礙，而向已到達現場未發現傷者之員警
    官庭鉉、陳勝章表示，傷者是酒醉已自行離開，隱瞞林振榮
    尚在停車場內休息之實情，令員警信以為真而離去，乙○○
    見員警離去後，亦逕自離去。嗣林振榮自行步行返家後，經
    家人發現其受有外傷，且精神狀態有異，送醫檢查始發現其
    受有頭部外傷併右側腦內出血、腦挫傷及硬腦膜下血腫，並
    導致神智不清、行動不便，需專人照顧，且終身不能工作之
    重傷害。
二、案經林振榮之配偶丙○○獨立告訴由桃園縣政府警察局桃園
    分局報請臺灣桃園地方法院檢察署檢察官偵查起訴。
    理  由
一、程序部分：本件被告甲○○、乙○○所犯均係死刑、無期徒
    刑或最輕本刑為三年以上有期徒刑以外之罪，其於準備程序
    中就被訴事實為有罪之陳述，經本院告知簡式審判程序之旨
    ，並聽取當事人意見後，經本院合議庭依刑事訴訟法第二百
    七十三條之一第一項規定裁定由受命法官獨任進行簡式審判
    程序，合先敘明。
二、實體部分：
  (一)上揭事實業據被告二人均坦承不諱，且經證人許清順、卓豐
    連、官庭鉉、陳勝章於檢察官偵查中證述詳實，並有道路交
    通事故現場圖、道路交通事故調查報告表(一)、(二)、現場照片
    、桃園縣政府消防局救災救護指揮中心救護、為民服務派遣
    紀錄表之報案紀錄等在卷可稽。又被害人林振榮因本件交通
    事故，受有頭部外傷併右側腦內出血、腦挫傷及硬腦膜下血
    腫，並導致神智不清、行動不便，需人照顧，終身不能工作
    ，確屬重大難治之重傷害等情，亦有敏盛綜合醫院九十四年
    四月二十七日敏醫字第０九四０００一三九一號函、同院之
    診斷證明書、長庚紀念醫院診斷證明書等件附卷可憑。
  (二)按汽車行駛時，駕駛人應注意車前狀況，並隨時採取必要之
    安全措施，又汽車行近行人穿越道前，應減速慢行，遇有行
    人穿越時，無論有無交通警察指揮或號誌指示，均應暫停讓
    行人先行通過，道路交通安全規則第九十四條第三項、第一
    百零三條分別定有明文。被告甲○○駕車時應注意上述道路
    交通安全規定，且依前揭道路交通事故調查報告表所載，本
    件事故當時屬天候陰、夜間有照明、無障礙物、視距良好等
    情狀，並無不能注意之情事，其竟疏未注意而肇事，其駕駛
    行為顯有過失甚明，又其此項過失行為，導致被害人受有上
    開重傷害，其過失行為與被害人所受上開重傷害間自有相當
    因果關係無訛。
  (三)被告乙○○受甲○○所託處理車禍報案後續事宜，並明知被
    害人年事已高，又曾遭甲○○車輛撞擊而昏迷，其自負有隨
    時注意被害人身體狀況，並等待救護人員及員警抵達現場對
    被害人進行救護之義務，而依當時情形，並無不能注意之情
    事，其竟疏未注意，徒以被害人能自行行走之情形，誤判被
    害人傷勢輕微，而向已抵達現場卻無法找到被害人之員警聲
    稱，被害人係酒醉已自行離去，並待員警離去後亦自行離去
    ，使被害人錯失及時救治之機會，被告乙○○之行為顯有過
    失，又被害人遭被告甲○○擦撞後，既能自行行走，顯見當
    時病況尚非極重，若能及時送醫檢查，極有可能提早發現其
    腦部出血情形，而得以有效避免病情惡化，被告乙○○之過
    失，延誤被害人及時救治之機會，造成被害人上開重傷害情
    形，被告乙○○之過失行為與被害人所受之重傷害亦有相當
    因果關係。
  (四)被告甲○○駕車與被害人發生擦撞，主觀上雖無致被害人受
    重傷之意圖，對被害人重傷結果亦難認有預見其發生而其發
    生並不違背其本意之情形，惟被害人年事已高，身體各部位
    機能較為脆弱，若遭車輛撞擊倒地，極有可能導致重大難治
    傷害之結果，此為一般人及被告甲○○於客觀上所得認知，
    故被告甲○○於主觀上雖無致被害人重傷之故意或不確定故
    意，然其因過失擦撞被害人，於客觀上有致被害人受重傷之
    可能，此為被告甲○○客觀上所能預見，其自應為此重傷害
    之加重結果負責。另被告乙○○雖係因被害人能自行行走，
    而誤判被害人之病情，確信被害人應無大礙，而未注意立即
    將其送醫，惟本件被害人因遭被告甲○○擦撞昏迷，已有腦
    部受傷之徵兆，雖隨即醒轉並能自行行走，然在未經檢查確
    認病情之情形下，仍不能排除惡化之可能，此為被告乙○○
    客觀上所能認知，是被告乙○○對於被害人可能因而致重傷
    ，並無不能預見之情形，自應對其過失行為所導致之重傷害
    結果負責。
  (五)綜上所述，本件事證明確，被告甲○○、被告乙○○二人因
    過失致被害人受重傷之犯行均堪認定。
三、核被告二人所為，均係犯刑法第二百八十四條第一項後段之
    過失致重傷罪。被告甲○○駕駛車輛行經行人穿越道不依規
    定讓行人優先通行，因而致人受傷，依法應負刑事責任，爰
    依道路交通管理處罰條例第八十六條第一項之規定加重其刑
    。本院審酌被告犯罪情節非輕，被害人無端因本件事故受傷
    嚴重，被害人家屬身心所受煎熬甚鉅，且被告迄今尚未與被
    害人家屬達成和解，惟被告二人犯後均坦承犯行，態度尚稱
    良好等一切情狀，分別量處如主文所示之刑，並均諭知易科
    罰金之折算標準。
據上論斷，應依刑事訴訟法第二百九十九條第一項前段、第二百
七十三條之一第一項，刑法第二百八十四條第一項後段、第四十
一條第一項前段，道路交通管理處罰條例第八十六條第一項，罰
金罰鍰提高標準條例第一條前段、第二條，判決如主文。
本案經檢察官徐則賢到庭執行職務。
中    華    民    國    95    年    5     月    5     日
                  刑事第八庭    法  官  袁雪華
上正本證明與原本無異。
如不服本判決，應於判決送達後10日內向本院提出上訴狀（應附
繕本），上訴於臺灣高等法院。
                                書記官  邱仲騏
中    華    民    國    95    年    5     月    5     日
附錄本案論罪科刑之法條：
中華民國刑法第284條第1項
(過失傷害罪)
因過失傷害人者，處六月以下有期徒刑、拘役或五百元以下罰金
，致重傷者，處一年以下有期徒刑、拘役或五百元以下罰金。
道路交通管理處罰條例第86條第1項
汽車駕駛人，無駕駛執照駕車、酒醉駕車、吸食毒品或迷幻藥駕
車、行駛人行道或行經行人穿越道不依規定讓行人優先通行，因
而致人受傷或死亡，依法應負刑事責任者，加重其刑至二分之一
。


司法院資訊處製作；財團法人民間司法改革基金會備份。
